臺灣臺南地方法院刑事判決　　　　　　 100年度訴字第1030號
公　訴　人　臺灣臺南地方法院檢察署檢察官
被　　　告　李如麟
上列被告因違反毒品危害防制條例案件，經檢察官提起公訴（10
0年度營毒偵字第220號），被告於準備程序就被訴事實為有罪之
陳述，經本院合議庭裁定由受命法官獨任行簡式審判程序，判決
如下：
    主  文
李如麟施用第一級毒品，累犯，處有期徒刑壹年。
    事  實
一、李如麟前於民國九十三年間，因施用毒品案件，經本院裁送
    觀察、勒戒後，認有繼續施用毒品之傾向，再經本院裁定送
    強制戒治，甫於九十四年十月十九日執行完畢，由臺灣臺南
    地方法院檢察署檢察官以九十四年度戒毒偵字第二二八號為
    不起訴處分。又於上開強制戒治執行完畢五年內之九十八年
    間，再因施用毒品案件，經本院以九十八年度訴字第一一三
    四號判決判處應執行刑為有期徒刑一年，甫於九十九年十月
    十八日縮短刑期執行完畢。詎其仍未戒除毒癮，復基於施用
    第一級毒品海洛因之犯意，於一百年六月二十八日上午八時
    三十分許，在臺南市柳營區果毅里果毅後大廟廁所內，以將
    海洛因置入針筒加水稀釋再為注射之方式，施用海洛因一次
    。嗣於同年月二十九日下午一時許，李如麟在臺南市東山區
    聖賢里北勢寮八○之一○號另涉竊盜案件，為警當場逮捕，
    在警方不知其有施用第一級毒品犯行前，主動坦承上開施用
    海洛因之犯行而願接受裁判，並同意由警採集尿液送驗，結
    果呈嗎啡陽性反應而查獲上情。
二、案經臺南市政府警察局白河分局移送臺灣臺南地方法院檢察
    署檢察官偵查起訴。
    理  由
一、本件係經被告李如麟於準備程序當庭表示認罪，而經本院裁
    定以簡式審判程序加以審理，依據刑事訴訟法第二百七十三
    條之二、第一百五十九條第二項之規定，不適用傳聞法則有
    關限制證據能力之相關規定，合先敘明。
二、上開事實業經被告坦承不諱，且其為警查獲所採集之尿液檢
    體，經送檢驗結果，分呈嗎啡陽性反應（按海洛因係由嗎啡
    經化學合成而製得，經注射進入人體後，因代謝分解成嗎啡
    ，因此施打海洛因後，由尿液中檢驗結果仍為嗎啡反應），
    有台灣檢驗科技股份有限公司一百年七月十八日出具之報告
    編號ＫＨ／二○一一／00000000號濫用藥物檢驗報
    告暨毒品犯罪嫌疑人尿液採驗作業管制紀錄清冊（警卷第四
    、五頁）附卷可佐，足見被告上開自白核與事實相符，應可
    採信。
三、按「施用第一、二級毒品為犯罪行為，毒品危害防制條例第
    十條第一項及第二項各定有處罰明文。故施用該毒品者，依
    前揭規定本應科以刑罰，惟基於施用毒品之人，兼有病患屬
    性，乃於刑事政策上對合於一定條件之施用者，依同條例第
    二十條、第二十三條之規定，施以觀察、勒戒及強制戒治之
    治療，期以保安處分替代刑罰，戒斷其身、心癮。嗣因其程
    序過於繁雜，上揭條例於九十二年七月九日修正公布，自九
    十三年一月九日施行，將該第二十條、第二十三條之保安處
    分程序，單純區分為「初犯」、「五年內再犯」及「五年後
    再犯」三種；依其立法理由之說明：「初犯」，經觀察、勒
    戒或強制戒治後，應為不起訴處分或不付審理之裁定；經觀
    察、勒戒或強制戒治執行完畢釋放後，「五年內再犯」者，
    因其再犯率甚高，原實施之觀察、勒戒及強制戒治既已無法
    收其實效，爰依法追訴或裁定交付審理。至於經觀察、勒戒
    或強制戒治執行完畢釋放後，「五年後再犯」者，前所實施
    之觀察、勒戒或強制戒治已足以遮斷其施用毒品之毒癮，為
    期自新及協助其斷除毒癮，仍適用「初犯」規定，先經觀察
    、勒戒或強制戒治之程序。從而依修正後之規定，僅限於「
    初犯」及「五年後再犯」二種情形，始應先經觀察、勒戒或
    強制戒治程序，不能逕行起訴，亦即設為施用毒品罪起訴條
    件之限制。但倘被告於五年內已再犯，經依法再為保安處分
    或追訴處罰者，縱其第三次（或第三次以上）施用毒品之時
    間，在初犯之保安處分執行完畢釋放五年以後，即非屬「五
    年後再犯」之情形，且因前有「五年內再犯」情形，顯見其
    再犯率甚高，原實施之保安處分無法收其實效，毋庸仍予寬
    典處遇，而應依該條例第十條逕予刑罰制裁。至於第三次（
    或第三次以上）施用毒品之時間，是否宜有期間限制？以多
    久為適宜？則分屬刑事政策、專門醫學之範圍，非審判機關
    所能決定，有待循立法途徑解決，此為本院近來之統一見解
    。」（最高法院九十五年度第七次刑事庭會議決議內容及九
    十七年度第五次刑事庭會議決議、最高法院九十八年度台非
    字第三二七號判決參照、九十八年度台上字第七二九六號判
    決，亦同此見解）。查被告前因施用毒品案件，經裁定觀察
    、勒戒及強制戒治，並於九十四年十月十九日執行完畢，惟
    又於九十八年間再因施用毒品案件，經提起公訴且由法院判
    決有期徒刑一年確定，有臺灣高等法院被告前案紀錄表在卷
    可查。則被告於一百年六月二十八日上午八時三十分，施用
    海洛因之犯行，揆諸上開說明，已非屬上述「初犯」或「五
    年後再犯」應先經觀察、勒戒或強制戒治程序之二種情形，
    自應依法追訴處罰。
四、按海洛因係毒品危害防制條例第二條第二項第一款所明定之
    第一級毒品，不得非法持有、施用。核被告所為，係犯毒品
    危害防制條例第十條第一項之施用第一級毒品海洛因罪。又
    被告施用第一級毒品海洛因前持有海洛因之低度行為，應為
    施用海洛因之高度行為所吸收，不另論罪。查被告有事實欄
    所載之有期徒刑執行完畢紀錄，有臺灣高等法院被告前案紀
    錄表在卷可按，其於有期徒刑之執行完畢後五年內，故意再
    犯本件有期徒刑以上之施用第一級毒品罪，為累犯，應依刑
    法第四十七條第一項之規定加重其刑。再查被告上開施用第
    一級毒品犯行，係在警方查覺前其犯罪前，即先供承犯罪，
    有被告警詢筆錄及臺南市政府警察局白河分局一百年九月二
    日南市警白偵字第一○○○○一○六五七號函所附職務報告
    在卷可稽（本院卷第一五、一六頁），符合自首之要件，爰
    依刑法第六十二條前段之規定，減輕其刑，並依法先加後減
    之。
五、爰審酌海洛因戕害身心，而被告前因施用毒品經送觀察勒戒
    、強制戒治及入監執行後，猶不思戒絕革除惡習，再為本件
    犯罪，顯未因前所受觀察勒戒、強制戒治及刑之執行而記取
    教訓，惟其施用毒品所生危害，實以自戕身心健康為主，對
    於他人生命、身體、財產等法益，尚無明顯而重大之實害，
    兼衡其犯罪後坦承犯行等一切情狀，本院認檢察官當庭求處
    有期徒刑一年二月尚屬過重，爰量處如主文所示之刑。
據上論斷，應依刑事訴訟法第二百七十三條之一第一項、第二百
九十九條第一項前段，毒品危害防制條例第十條第一項，刑法第
十一條前段、第四十七條第一項、第六十二條前段，判決如主文
。
本案經檢察官何珩禎到庭執行職務。
中    華    民    國   100    年    10    月    12    日
                  刑事第三庭    法  官  施介元
以上正本證明與原本無異。
如不服本判決應於收受本判決後10日內向本院提出上訴書狀，並
應敘述具體理由。其未敘述上訴理由者，應於上訴期間屆滿後20
日內向本院補提理由書狀（均須按他造當事人之人數附繕本）「
切勿逕送上級法院」。
                                書記官  周怡青
中    華    民    國   100    年    10    月    12    日
附錄本判決論罪科刑法條
毒品危害防制條例第10條第1項
施用第一級毒品者，處 6 月以上 5 年以下有期徒刑。